臺灣臺北地方法院交通事件裁定　　　　　 93年度交聲字第9號
原處分機關　台北市交通事件裁決所
異　議　人
即受處分人　甲○○
上列受處分人因違反道路交通管理處罰條例案件，對於台北市交
通事件裁決所民國92年12月19日所為之處分（原處分案號：北市
裁三字第裁22-ACU008495號），聲明異議，本院裁定如下：
    主  文
原處分撤銷。
甲○○不罰。
    理  由
一、按機器腳踏車行駛之車道及轉彎，應依標誌或標線之規定行
    駛；無標誌或標線者，依左列規定行駛：一在未劃分快慢車
    道之道路，得在最外側二車道行駛；單行道得在最左、右側
    車道行駛。二在已劃分快慢車道之道路，雙向道路得在最外
    側快車道及慢車道行駛；單行道道路得在慢車道及與慢車道
    相鄰之快車道行駛。三同向三車道以上道路，均應以兩段方
    式進行左轉彎；單行道道路，行駛於右側車道或慢車道者，
    應以兩段方式進行左轉彎，行駛於左側車道或慢車道者，應
    以兩段方式進行右轉彎。四不得在人行道行駛，道路交通安
    全規則第99條第1 項定有明文。又機器腳踏車，不在規定車
    道爭道行駛，處新台幣（下同）600 元以上1,800 元以下罰
    鍰，道路交通管理處罰條例第45條第13款亦定有明文。另行
    為人如騎乘機車不在規定車道行駛，嗣為警舉發，而在舉發
    通知單上所載之應到案日期前聽候裁決，經主管機關調查後
    仍認定有上開違規行為者，依違反道路交通管理事件統一裁
    罰基準及處理細則第44條第1 項及違反道路交通管理事件統
    一裁罰基準表規定，需對該行為人處以600 元之罰鍰。
二、原處分意旨略以：異議人即受處分人甲○○於民國92年11月
    7 日23時35分許，駕駛車號820-AAB 號機車行經台北市○○
    ○道圓環時，經警員當場攔停舉發「機器腳踏車，不在規定
    車道行駛」之違規，依道路交通管理處罰條例第45條第13款
    規定裁處罰鍰600 元，並依同條例第63條第1 項第1 款規定
    記違規點數1 點。
三、異議意旨略以：受處分人為警攔停前，係沿北安路由大直往
    自強隧道方向，順著圓環繼續繞回大直停紅燈處，遭員警攔
    停，惟員警卻誤認其係行駛北安路，由內湖方向經圓環欲往
    大直方向，且由大直往內湖、自強隧道圓環方向並無禁止機
    車行駛之交通標誌，且路面上亦無禁止機車行駛之標線，就
    此主張所為之處分不當，而依法聲明異議等語。
四、經查：
  (一)本件受處分人於92年11月7 日23時35分許，在臺北市○○區
    ○○路自強隧道圓環內湖往大直方向最外側快車道行駛時，
    適在該處值勤之臺北市政府警察局中山分局警員張長泙認為
    台北市○○路由內湖往大直方向，於北安路、明水路口處設
    有機車及腳踏車專用地下道，如騎乘機車由內湖沿北安路往
    大直方向行駛，應於過北安路、明水路交岔路口後，依照汽
    機車分流標誌之指示，行駛於機車及腳踏車專用道，衡情機
    車應不得行駛在圓環最外側快車道上，因而認該車違反道路
    交通管理處罰條例第45條第13款規定而攔停掣單舉發，當場
    交受處分人收受，受處分人於舉發通知單上所載之應到案日
    期（92年11月22日）前之同年11月19日向原處分機關臺北市
    交通事件裁決所（簡稱原處分機關）提出申訴，經原處分機
    關函請舉發單位即臺北市政府警察局中山分局調查結果，仍
    認受處分人確有前述違規行為，原處分機關乃依道路交通管
    理處罰條例第45條第13款規定，裁處受處分人罰鍰600 元之
    事實，固經證人即目睹受處分人行駛於北安路自強隧道圓環
    最外側快車道繼而開單告發受處分人之員警張長泙於本院訊
    問時具結證述在卷，並有舉發違反道路交通管理事件通知單
    、違反道路交通管理事件裁決書、台北市政府警察局中山分
    局92年12月3 日北市警中分交字第09265854200 號函、證人
    手繪現場簡圖、現場照片30幀在卷可稽。
  (二)惟查：受處分人辯稱當日其行駛方向為沿北安路由大直往內
    湖方向行駛，於行經自強隧道圓環時，其即沿該圓環迴轉往
    大直方向行駛，並非自內湖沿北安路往大直方向行駛等情，
    此亦為證人張長泙所不爭執，是受處分人此部分抗辯應堪採
    信。雖證人張長泙證稱於北安路由大直往內湖方向在自強隧
    道圓環前之路面上有「禁行機車」字樣，異議人不得沿圓環
    迴轉行駛，應於下一路口採兩段式左轉云云，然依證人及受
    處分人各自提出之現場照片（編號、、、、1 至15
    ）所示，於自強隧道前的北安路由大直往內湖方向車道及自
    強隧道圓環車道上，路面均無「禁行機車」字樣，沿路亦無
    隧道沿圓環迴轉云云，顯然與事實不符，無從採之，則受處
    分人遭開單舉發之時，並未行駛於禁行車道中，受處分人異
    議稱其原係沿北安路由大直往內湖行駛於自強隧道圓環迴轉
    往大直方向行駛等語，應可採信。原裁決書認定受處分人所
    有機車於行駛於禁行車道之違規行為，顯有違誤。
五、綜上所述，受處分人所辯為可採，此外，復查無其他積極證
    據足以證明受處分人有原處分機關所認定之前開違規行為，
    自應作對受處分人有利之認定，原處分機關不察，遽對受處
    分人為前開裁決，即難認為允當，應認受處分人之異議為有
    理由，由本院將原處分撤銷，改諭知受處分人不罰，以資適
    法。
六、據上論斷，應依道路交通管理處罰條例第87條第2 項、道路
    交通案件處理辦法第20條前段，裁定如主文。
中　　華　　民　　國　　94　　年　　1 　　月　　11　　日
                        交通法庭  法  官  陳慧萍
以上正本證明與原本無異
如不服本裁定應於送達後5日內向本院提出抗告狀
                                  書記官  何適熹
中　　華　　民　　國　　94　　年　　1 　　月　　13　　日
